【裁判字號】    97,訴,537
【裁判日期】    970131
【裁判案由】    毒品危害防制條例
【裁判全文】
臺灣高雄地方法院刑事判決               97年度訴字第537號
公  訴  人  臺灣高雄地方法院檢察署檢察官
被      告  甲○○
                    （現於高雄第二監獄執行中）
上列被告因毒品危害防制條例案件，經檢察官提起公訴（96年度
毒偵字第10186 號），被告於準備程序中就被訴事實為有罪之陳
述，經本院告知簡式審判程序之旨，並聽取被告與公訴人之意見
後，本院裁定進行簡式審判程序，判決如下：
    主  文
甲○○施用第一級毒品，累犯，處有期徒刑壹年。
    事  實
一、甲○○前於民國90年間因施用毒品案件，經本院以90年度毒
    聲字第4039號裁定送觀察、勒戒後，認有繼續施用毒品之傾
    向，再經本院以90年度毒聲字第4413號裁定施以強制戒治，
    嗣經裁定停止戒治，所餘戒治期間付保護管束，於91年7 月
    19日保護管束期滿未經撤銷視為已執行完畢，並由臺灣高雄
    地方法院檢察署檢察官於91年8 月5 日以91年度戒毒偵字第
    71 5號為不起訴處分確定；復因施用毒品案件，經同署檢察
    官聲請強制戒治並提起公訴，經本院以92年度毒聲字第809
    號裁定送強制戒治，於93年1 月9 日因法律修正報結，刑案
    部分則經本院以92年度訴字第1282號判處有期徒刑10月確定
    ；又因施用毒品案件，經本院以93年度訴字第54號判處有期
    徒刑6 月、2 月，應執行刑7 月確定，上開2 案合併執行，
    於94年5 月1 日縮刑期滿徒刑執行完畢；再因施用毒品案件
    ，經本院分別以96年度訴字第1369號、96年度訴字第4029號
    判處有期徒刑8 月、應執行刑10月確定。詎猶不知戒絕毒癮
    ，明知海洛因係毒品危害防制條例第2 條第2 項第1 款所明
    定之第一級毒品，不得持有、施用，竟於強制戒治期滿執行
    完畢釋放後5 年內，復基於施用第一級毒品海洛因之犯意，
    於96年10月9 日15、16時許，在其高雄縣林園鄉○○村○○
    路57號住處，以將第一級毒品海洛因摻水加入注射針筒內注
    射之方式，施用第一級毒品海洛因1 次。嗣於96年10月9 日
    16時40分許，在高雄縣林園鄉○○路與文賢南路路口，因另
    涉竊盜案件經警查獲，並徵得其同意採集尿液送驗，結果呈
    現嗎啡陽性反應，始悉上情。
二、案經高雄縣政府警察局林園分局報請臺灣高雄地方法院檢察
    署檢察官偵查起訴。
    理  由
一、按被告甲○○所為係犯死刑、無期徒刑、最輕本刑為3 年以
    上有期徒刑以外之罪，其於準備程序中就被訴事實為有罪之
    陳述，經受命法官告知簡式審判程序之旨，並聽取公訴人、
    被告之意見後，本院合議庭認為適宜由受命法官獨任進行簡
    式審判程序，依刑事訴訟法第273 條之1 第1 項規定，裁定
    由受命法官獨任進行審判程序，合先敘明。
二、上揭事實，業據被告於本院審理時供承不諱，且被告於96年
    10月9 日16時40分許，為警查獲後，採集其尿液送檢驗之結
    果，呈嗎啡陽性反應，有台灣檢驗科技股份有限公司KH2007
    A0000000號濫用藥物尿液檢驗報告、高雄縣政府警察局林園
    分局查獲毒品案件嫌疑人代號與真實姓名對照表各1 紙附卷
    可稽。是被告之任意性自白核與事實相符，洵堪採為論罪科
    刑之依據。本案事證明確，被告上開施用毒品犯行，堪以認
    定。
三、按毒品危害防制條例前於92年7 月9 日修正公布，自93年1
    月9 日施行，觀之該條例第20條、第23條之立法理由，修正
    後毒品危害防制條例就施用毒品者，只於「初犯」及「5 年
    後再犯」二種情形，有其追訴條件之限制，即須於初犯經觀
    察、勒戒或強制戒治釋放後，5 年內均無施用毒品之行為，
    始能認其前所實施之觀察、勒戒或強制戒治已足遮斷毒癮，
    而得於5 年後再犯時，再予適用初犯之規定，重行觀察、勒
    戒等程式。倘5 年內已經再犯，被依法追訴處罰，縱其第3
    次（或第3 次以上）施用毒品之時間在初犯釋放5 年以後，
    即與「5 年後再犯」之情形有別，且因已於「5 年內再犯」
    ，顯見其再犯率甚高，原實施觀察、勒戒或強制戒治，已無
    法收其實效，而無5 年戒斷期之存在，自無再經觀察、勒戒
    及強制戒治之必要，應得逕行追訴處罰（最高法院95年度台
    上字第1071號判決參照）。本件被告因施用毒品案件，經本
    院以90年度毒聲字第4039號裁定送觀察、勒戒後，認有繼續
    施用毒品之傾向，再經本院以90年度毒聲字第4413號裁定施
    以強制戒治，嗣經裁定停止戒治，所餘戒治期間付保護管束
    ，於91年7 月19日保護管束期滿未經撤銷視為已執行完畢，
    並由臺灣高雄地方法院檢察署檢察官以91年度戒毒偵字第71
    5 號為不起訴處分確定；復因施用毒品案件，經同署檢察官
    聲請強制戒治並提起公訴，經本院以92年度毒聲字第809 號
    裁定送強制戒治，於93年1 月9 日因法律修正報結，刑案部
    分則經本院以92年度訴字第1282號判處有期徒刑10月確定；
    又因施用毒品案件，經本院以93年度訴字第54號判處有期徒
    刑6 月、2 月，應執行刑7 月確定；再因施用毒品案件，經
    本院分別以96年度訴字第1369號、96年度訴字第4029號判處
    有期徒刑8 月、應執行刑10月確定等節，此有臺灣高雄地方
    法院檢察署刑案資料查註紀錄表、全國施用毒品案件紀錄表
    及臺灣高等法院被告前案紀錄表各1 份在卷可參，是被告於
    強制戒治執行完畢釋放後，5 年內先後再犯上開施用毒品罪
    ，並分別經判決處刑，則其再度犯本件施用毒品犯行，雖距
    前述強制戒治執行完畢釋放後已逾5 年，揆諸前開說明，仍
    應依法論科。
四、核被告所為，係犯毒品危害防制條例第10條第1 項之施用第
    一級毒品海洛因罪。其持有第一級毒品海洛因之低度行為，
    為施用第一級毒品海洛因之高度行為所吸收，不另論罪。再
    被告前因施用毒品案件，經本院以92年度訴字第1282號判處
    有期徒刑10月確定；又因施用毒品案件，經本院以93年度訴
    字第54號判處有期徒刑6 月、2 月，應執行刑7 月確定，上
    開2 案合併執行，於94年5 月1 日縮刑期滿徒刑執行完畢，
    有臺灣高雄地方法院檢察署刑案資料查註紀錄表、臺灣高等
    法院被告前案紀錄表各1 份在卷可憑，其於刑之執行完畢後
    ，5 年內故意再犯本件有期徒刑以上之罪，為累犯，應依刑
    法第47條規定，加重其刑。本院爰審酌被告前經觀察、勒戒
    及強制戒治並多次處刑後，仍未能戒絕其毒癮而再次違犯施
    用毒品罪，量刑本不應從輕，惟念其犯後坦承犯行，態度良
    好，且施用毒品乃自戕一己之身體健康，並具有病患性人格
    之特質，行為本身對社會所造成之危害並非直接、鉅大，及
    其犯罪之動機、目的、手段等一切情狀，量處如主文所示之
    刑。
據上論斷，應依刑事訴訟法第273 條之1 第1 項、第299 條第1
項前段，毒品危害防制條例第10條第1 項，刑法第11條前段、第
47條第1 項，判決如主文。
本案經檢察官王朝弘到庭執行職務。
中    華    民    國    97    年    1    月     31    日
                  刑事第十三庭  法  官  郭宜芳
以上正本證明與原本無異。
如不服本判決應於收受本判決後10日內向本院提出上訴書狀，並
應敘述具體理由，如未敘述上訴理由者，應於上訴期間屆滿後20
日內補提理由書狀於本院（均須按他造當事人之人數附繕本）「
切勿逕送上級法院」。
中    華    民    國    97    年    1    月     31    日
                                書記官  何承育
附錄本判決論罪法條全文：
毒品危害防制條例第10條：
施用第一級毒品者，處6月以上5年以下有期徒刑。
施用第二級毒品者，處3年以下有期徒刑。


司法院資訊處製作；財團法人民間司法改革基金會備份。
